【裁判字號】    92,易,1943
【裁判日期】    921215
【裁判案由】    詐欺
【裁判全文】
臺灣高雄地方法院刑事判決                        九十二年度易字第一九四三號
    公  訴  人  臺灣高雄地方法院檢察署檢察官
    被      告  甲○○
右列被告因詐欺案件，經檢察官提起公訴（九十二年度偵字第一四三０六號），本院
判決如左：
    主  文
甲○○幫助意圖為自己不法之所有，以詐術使人將本人之物交付，處拘役肆拾日，如
易科罰金，以參佰元折算壹日。
扣案之中國信託商業銀行股份有限公司北高雄分行第000000000000號帳
戶之存摺壹本及「甲○○」印章壹枚，均沒收。
    事  實
一、甲○○明知在網咖認識但不甚熟稔，真實姓名年籍均不詳綽號「小強」之成年男
    子，向其租用銀行帳號資料之目的，在於利用該帳戶向他人詐取財物，竟基於幫
    助綽號「小強」男子詐欺之犯意，約於民國（下同）九十二年五月二十四日，至
    位於高雄市三民區○○○路五十二號中國信託商業銀行股份有限公司北高雄分行
    （下稱中國信託北高雄分行）開立第000000000000號之活期存款帳
    戶，並將存摺、提款卡及印鑑章全數交由綽號「小強」之人使用，並約定每月租
    金為新台幣（下同）一千元。綽號「小強」之男子即與另不詳姓名之成年女子及
    男子各一人，共同意圖為自己不法之所有，在報紙上刊登販賣行動電話之廣告，
    嗣乙○○見前開報紙上刊登販賣手機廣告，於九十二年六月四日二十三時十分許
    ，先撥打報上刊登之某行動電話號碼，係由某不詳成年女子接聽電話，該女子又
    要求乙○○撥打0000000000號行動電話洽詢，嗣後則由某自稱「王先
    生」之成年男子，要求乙○○持提款卡至嘉義市○○路郵政總局提款機確認身份
    ，並依照其指示操作，先鍵入00000000000000000000２６
    ０４號，確認交易訊息為１０１２後，立即再操作一次，並鍵入0000000
    0000000000000０３０３後按確認，由乙○○確認交易代號為１０
    １２，及帳戶內尚有八千至九千元後，「王先生」再指示其鍵入0000000
    0000000000000００８後，因乙○○發現戶頭內短少八千零八元，
    再撥打0000000000號電詢後，接聽者以操作太多次導致帳戶內的錢被
    凍結為由搪塞，並要求乙○○再持另一張存有八千元金額之提款卡插入操作，以
    轉回被凍結之八千元等語，乙○○始知受騙，而報警處理。為警於九十二年七月
    四日十三時三十分許，趁甲○○至中國信託北高雄分行辦理掛失時而查獲，並在
    高雄市○○區○○街一三四巷五十號甲○○住處扣得上開該帳戶存摺一本（結清
    前，帳戶內尚有三百二十七元）及「甲○○」印章一枚。
二、案經高雄市政府警察局三民第二分局移送台灣高雄地方法院檢察署檢察官偵查起
    訴。
    理  由
一、訊據被告甲○○對於右揭時地以每月一千元代價將前開帳戶交由綽號「小強」之
    人使用等情不諱，惟辯稱：「小強」向伊說因為其帳戶遺失，為讓家人及朋友匯
    款，才向伊借帳戶，不知道是要詐騙他人云云。
（一）證人乙○○確因前述方式而被詐取八千零八元之事實，業經證人乙○○於本院
      審理時證述明確，並有提款轉帳單交易明細表影本、報案紀錄、開戶資料影本
      在卷可稽。
（二）又一般人所以在金融機構開立帳號之目的，乃在於理財使用，惟因在開戶同時
      須填寫個人資料（姓名、身分證字號、出生年月日及住址等），並須準備相關
      證件（如身分證）以供金融機構承辦人員查驗其人別資料是否真正；從而如不
      法集團親自前往金融機構開戶，並利用該帳戶詐取財物，則於其向他人詐取財
      物後，司法機關即有可能循其開戶資料，而追查出實際犯罪人，故不法集團經
      常利用人頭帳戶詐取財物，以規避被司法機關查獲，此為當今社會常見之犯罪
      手法，並為媒體所經常報導之事項，而被告學歷為高中畢業，且係身心健全、
      智識程度為一般程度之成年人，對此自無不知之理。再者，目前金融機構對於
      個人開戶，並未設有諸多限制，亦即綽號「小強」之人本即可自行開戶，而不
      須向他人借用帳戶；縱令欲借用他人帳戶，衡情，亦應向其所認識之親朋借用
      ，始合常理，豈有隨意在網咖認識但不甚熟稔之被告借用之理﹖故綽號「小強
      」之人如非欲以該帳戶為不法行為，何須向被告租用帳戶使用﹖而被告又自承
      其不知綽號「小強」之男子之真實姓名，雙方係在網咖認識等語，足認被告與
      綽號「小強」之男子，並不熟識，是被告於借用其帳戶予「小強」之際，理應
      比與其熟識之親朋向其借用帳戶，更加慎重，亦即其主觀對於「小強」之人可
      能以該帳戶從事不法行為，更應有所認識。從而，其所稱不知「小強」之人向
      其借用帳戶之目的在於向他人詐取財物，並非事實，不足採信，被告犯行，應
      以認定。
二、被告將其所有之銀行帳戶租予他人，供他人詐騙財物，顯係基於幫助他人詐欺財
    物之犯意，且所為提供銀行帳戶予他人之行為係屬刑法詐欺罪構成要件以外之行
    為，其既以幫助他人犯罪之意思而參與犯罪構成要件以外之行為，核其所為，應
    論以刑法第三百三十九條第一項之幫助詐欺取財罪。又被告係幫助他人犯罪，依
    刑法第三十條第二項規定減輕其刑。爰審酌被告係因貪圖小利，始提供其銀行帳
    戶幫助他人詐騙財物，且犯後未能坦承犯行，惟念及被告所幫助詐取之財物非鉅
    等一切情狀，量處如主文之刑，並諭知易科罰金之折算標準，以示懲儆。扣案之
    中國信託北高雄分行第000000000000號帳戶之存摺一本及「甲○○
    」印章一枚，均為被告所有，且為其供犯罪所用之物，業據被告陳明在卷，爰併
    依刑法第三十八條第一項第二款之規定，均宣告沒收。
據上論斷，應依刑事訴訟法第二百九十九條第一項前段，刑法第三百三十九條第一項
、第三十條、第四十一條第一項前段、第三十八條第一項第二款，罰金罰鍰提高標準
條例第一條前段、第二條，判決如主文。
本案經檢察官朱婉綺到庭執行職務。
中      華      民      國    九十二    年     十二     月     十五     日
                                     臺灣高雄地方法院刑事第九庭
                                         審判長法  官    孫啟強
                                               法  官    楊宗翰
                                               法  官    張茹棻
右正本證明與原本無異。
如不服本判決，應於判決送達後十日內，向本院提出上訴狀。
                                               書記官    李忠霖
中      華      民      國    九十二    年     十二     月     十五     日
附錄法條：
刑法第三百三十九條
(普通詐欺罪)
意圖為自己或第三人不法之所有，以詐術使人將本人或第三人之物交付者
，處五年以下有期徒刑、拘役或科或併科一千元以下罰金。
以前項方法得財產上不法之利益或使第三人得之者，亦同。


司法院資訊處製作；財團法人民間司法改革基金會備份。
